最高法院刑事判決　　　　　　　　　　　　　　　九十三年度台上字第二二六六號
　　上　訴　人
　　即　被　告　甲○○
　　　　　　　　　　　　二樓之.
　　選任辯護人　莊秀銘律師
　　　　　　　　甘義平律師
　　　　　　　　蕭俊龍律師
　　上 訴人 即
　　被告之配偶　乙○○
右上訴人等因被告違反毒品危害防制條例案件，不服台灣高等法院中華民國九十三年
三月十六日第二審判決（九十三年度上訴字第二八九號，起訴案號：台灣桃園地方法
院檢察署九十二年度偵字第一四九三四號），提起上訴，本院判決如左：
    主      文
原判決撤銷，發回台灣高等法院。
    理      由
本件原判決認定上訴人即被告甲○○因經商不順，積欠綽號「阿明」之成年男子新台
幣（下同）八十萬元，因綽號「阿明」逼債甚急，被告擔心其家人安全遭受威脅，遂
答應「阿明」以運輸二次毒品返台即可抵償八十萬元債務，並可獲得十萬元報酬之提
議，與「阿明」共同基於運輸第一級毒品海洛因（下稱海洛因）之犯意聯絡，藉由被
告設籍在福建省連江縣北竿鄉塘岐村二四三號，得以小三通方式往來中國大陸與台灣
之便，依「阿明」之指示，先於民國九十二年九月七日九時二十分許，搭乘立榮航空
公司班機由台北至馬祖南竿，隨即於同日中午某時，自馬祖北竿塘岐港搭乘漁船至大
陸福建省福州黃岐港，並於同月八日以大陸電話號碼00000000000號行動
電話聯絡不詳姓名之大陸成年男子「陳寶明」，相約於同月十日二十三時許，在福建
省福州市南公園見面，由「陳寶明」將淨重三百四十九點六一公克、純度百分之六十
七點零四、純質淨重二百三十四點三八公克之海洛因，夾藏於黑色皮鞋鞋跟內要求被
告穿著返台，並告知回台後再以電話號碼0000000000號之行動電話聯絡交
貨。被告遂攜帶上開毒品於同月十一日十一時許，自福建省福州黃岐港搭乘船隻返回
馬祖北竿運輸入境，再於同日十四時二十分許，自馬祖北竿機場搭乘立榮航空公司班
機返回台北松山機場，經警當場查獲等情。因而撤銷第一審之不當判決，改判仍論處
其共同運輸第一級毒品罪刑。固非無見。惟查：(一)刑事審判之量刑，在於實現刑罰權
之分配的正義，故法院對於有罪之被告科刑，應符合罪刑相當之原則，使罰當其罪，
以契合人民之法律感情，此所以刑法第五十七條明定科刑時應斟酌一切情形，尤應注
意該條所列各款事項，以為科刑輕重之標準。原判決循檢察官之上訴，撤銷第一審處
被告有期徒刑玖年之量刑，改處以無期徒刑，褫奪公權終身。係審酌被告運輸毒品數
量淨重三百四十九點六一公克，如流入市面，勢將加速毒品之氾濫，對社會之安寧及
國人之健康危害至鉅，顯見其犯罪之情狀，無可憫恕之處等情為據。然被告之犯罪動
機、目的為何？其運輸毒品，是否確因「阿明」逼債甚急，擔心其家人安全遭受威脅
，迫於無奈而為？其運輸上開毒品回台，係供「阿明」施用或販賣？原判決俱未於事
實欄明白認定，復未於理由內說明其憑以認定之依據，則其所稱「如流入市面，勢將
加速毒品之氾濫，對社會之安寧及國人之健康危害至鉅」等語，即失其依據，且檢察
官於審判期日僅求處有期徒刑十二年（原審卷第七○頁），原判決亦未說明何以不足
採信之理由，則其量刑是否符合罪刑相當之原則，本院無從判斷。(二)犯毒品危害防制
條例第四條至第九條、第十二條、第十三條或第十四條第一項、第二項之罪，供犯罪
所用或因犯罪所得之財物，依同條例第十九條第一項規定應予沒收者，除違禁物外，
仍以屬於犯人者為限，始得為之。原判決理由認定扣案之電話號碼00000000
00號之三星行動電話一支、電話號碼00000000000號之諾基亞行動電話
一支，係供被告運輸毒品聯絡之物，均係供犯罪所用之物，應依毒品危害防制條第十
九條第一項之規定，併予宣告沒收。但該二支行動電話是否屬於被告或共犯「阿明」
、「陳寶明」所有？並未於理由內敘明其憑以認定之證據，遽為沒收之諭知，自有可
議。以上諸端，或為上訴意旨所指摘，或為本院得依職權調查之事項，應認原判決有
發回更審之原因。
據上論結，應依刑事訴訟法第三百九十七條、第四百零一條，判決如主文。
中　　　華　　　民　　　國　　九十三　　年　　　五　　　月　　　六　　　日
                              最高法院刑事第四庭
                                  審判長法官  紀　俊　乾
                                        法官  黃　正　興
                                        法官  陳　東　誥
                                        法官  吳　昆　仁
                                        法官  孫　增　同
      右正本證明與原本無異
                                              書  記  官
中　　　華　　　民　　　國　　九十三　　年　　　五　　　月　　 十一 　　日
                                                                     Ｒ
